最高法院刑事判決　　　　　　　　　九十六年度台非字第五號
上　訴　人　最高法院檢察署檢察總長
被　　　告　丙○○
　　　　　　甲○○
　　　　　　乙○○
上列上訴人因被告等違反麻醉藥品管理條例案件，對於台灣高等
法院中華民國八十一年六月二日第二審確定判決（八十一年度上
訴字第六二六號，起訴案號：台灣台北地方法院檢察署八十年度
偵字第一九六一六號），認為違法，提起非常上訴，本院判決如
下：
    主  文
上訴駁回
    理  由
非常上訴理由稱：「按判決適用法則不當者，為違背法令，刑事
訴訟法第三百七十八條定有明文。又『刑法第五十九條之酌量減
輕其刑，必於犯罪之情狀在客觀上足以引起一般同情，認為即予
宣告法定低度刑期，猶嫌過重者，始有其適用。原判決認定上訴
人（指被告等）因貪圖利益，而連續六次販賣毒品海洛因予蔡○
名、吳○居施用等情，如果無訛，殊難認為有可憫恕之餘地，至
於上訴人販賣毒品之次數及數量縱然不多，對社會危害之程度亦
不高，僅可為法定刑內從輕科刑之標準，不得據為酌量減輕之理
由，乃原判決竟維持第一審所為依刑法第五十九條減輕其刑之判
決，自屬用法失當。』此有貴院九十四年台上字第二０三六號判
決可資參考。查本件原判決認定被告丙○○、甲○○、乙○○等
人分別自民國七十九年十月起至八十年九月止，在台北縣土城市
等地，連續非法吸用及販賣安非他命，於八十年九月九日為警查
獲，關於販賣安非他命部分，各論處販賣安非他命罪刑，固非無
見。惟查被告等人販賣安非他命，流毒所至，對社會治安及國民
健康危害至鉅，渠等犯罪情節在客觀上能否引起一般人之同情，
殊堪質疑。矧本件被查獲之安非他命之數，雖非鉅大，縱認其情
節輕微，亦僅可為法定刑內從輕量處之標準，並無可以憫恕之處
，乃原判決竟率予適用刑法第五十九條規定減輕其刑，自嫌失當
，其適用法則顯有違誤。案經確定，爰依刑事訴訟法第四百四十
一條、第四百四十三條提起非常上訴，以資糾正。」等語。
本院按（一）被告丙○○、甲○○部分：判決不適用法則或適用
法則不當者，為違背法令，刑事訴訟法第三百七十八條固定有明
文；至於刑法第五十九條之規定，則係裁判上之酌減，乃法院於
職權範圍內得為酌定之事項，除其裁量權之行使，明顯違反比例
原則外，不得任意指為違法。原判決認定被告丙○○以每瓶新台
幣（下同）六百元之價格購入化學合成麻醉藥品安非他命，再以
每瓶七百元或一千元之價格售予被告甲○○；甲○○又以每瓶一
千元之價格售予乙○○，嗣被查獲之際，丙○○持有二瓶安非他
命（重三點四四公克）；理由欄說明丙○○售予甲○○者計四瓶
、甲○○售予乙○○三至四瓶等情（見原判決理由二），並敘明
第一審就丙○○、甲○○販賣安非他命部分，以查獲安非他命之
數量不多，情輕法重，客觀上情堪憫恕，而依刑法第五十九條減
輕其刑後，酌情量處丙○○有期徒刑三年、甲○○有期徒刑二年
八月，認事用法均無違誤，量刑亦為妥適，因而維持第一審關於
該部分判決之理由（見原判決理由四）。查原判決對於丙○○、
甲○○販賣安非他命之犯罪情狀合於刑法第五十九條規定酌減其
刑之理由，雖僅說明「情輕法重」，即認彼二人犯罪情狀可憫恕
，科以法定最低度刑仍嫌過重之意，所為論述稍嫌簡略，有欠周
延；然原判決認定丙○○、甲○○販賣安非他命之數量有限，其
中甚至有以同價出售之情形，則原判決認為審酌彼二人之犯罪情
狀，科以當時有效之麻醉藥品管理條例第十三條之一第二項第一
款之法定最低度刑有期徒刑五年，尚嫌過重，犯罪情狀可憫恕，
因而依刑法第五十九條酌量減輕其刑，其裁量權之行使，尚未違
反比例原則，自難遽認有判決適用法則不當之違誤。非常上訴意
旨就原審量刑職權之適法行使，援引本院具體個案而為不同之評
價，進而指摘原判決關於丙○○、甲○○販賣化學合成麻醉藥品
安非他命部分適用法則不當，自難認為有理由，該部分之非常上
訴應予駁回。（二）被告乙○○部分：判決確定後，發現該案件
之審判係違背法令者，始得提起非常上訴，刑事訴訟法第四百四
十一條定有明文，是提出非常上訴應以確定之裁判為對象，始為
適法。本件原判決（八十一年度上訴字第六二六號）認定被告乙
○○有吸用安非他命及販賣安非他命等犯行，於被查獲後供出安
非他命來源，乃第一審漏未依行為時之麻醉藥品管理條例第十三
條之三規定減輕其刑，有所未合，爰撤銷第一審關於乙○○部分
之判決，改判論乙○○連續非法販賣化學合成麻醉藥品及連續非
法吸用化學合成麻醉藥品二罪刑併罰（見原判決理由五六）。嗣
乙○○不服原判決而提起第三審上訴，經本院以八十一年度台上
字第四六六０號判決，將原判決關於乙○○連續非法販賣化學合
成麻醉藥品部分撤銷，發回台灣高等法院更審後以八十一年度上
更(一)字第五三三號判決改判論處乙○○連續明知為禁藥而轉讓罪
刑（乙○○嗣再就此提起第三審上訴，經本院八十二年度台上字
第三三九號判決，以其上訴不合法而予駁回），此有各該法院相
關案號卷宗可稽。則本件原判決關於乙○○販賣安非他命部分並
非確定判決，揆諸上開說明，自不得對之提起非常上訴；上訴人
對該部分提起非常上訴，亦非有理由，應予駁回。
據上論結，應依刑事訴訟法第四百四十六條，判決如主文。
中　　華　　民　　國　九十六　年　　一　月　　　十　　日
                      最高法院刑事第九庭
                          審判長法官  陳　正　庸
                                法官  賴　忠　星
                                法官  王　居　財
                                法官  林　開　任
                                法官  林　立　華
      本件正本證明與原本無異
                                      書  記  官
中　　華　　民　　國　九十六　年　　一　　月　 十七 　日
                                                      Ｋ
